【裁判字號】    98,訴,79
【裁判日期】    980303
【裁判案由】    損害賠償
【裁判全文】
臺灣臺中地方法院民事判決  98年度訴字第79號
原      告  甲○○
被      告  乙○○
上列當事人間損害賠償事件，本院於民國98年2月17日言詞辯論
終結，判決如下：
    主    文
被告應給付原告新台幣貳拾萬伍仟貳佰捌拾捌元，及自民國98年
1月8日起至清償日止，按年息百分之五計算之利息。
原告其餘之訴駁回。
訴訟費用由被告負擔十分之三；餘由原告負擔。
本判決第一項於原告以新台幣陸萬捌仟肆佰貳拾玖元供擔保後，
得假執行。
原告其餘假執行之聲請駁回。
    事  實  及  理  由
一、原告主張略以：
  (一)被告乙○○為受僱開心專業搬家公司之工人兼司機，為從事
    駕駛業務之人，於民國95年12月14日上午8時許，駕駛車牌
    號碼5631－PW號自小貨車，沿臺中市○○路往國光路方向行
    駛，準備前往客戶家中搬運家具，於同日上午9時5分許，行
    經臺中市○○路與益民路2段路口時，理應注意車輛行駛時
    ，駕駛人應注意車前狀況，並隨時採取必要之安全措施，而
    依當時情況，並無不能注意之情事，竟疏未注意，適同向由
    原告所騎乘車牌號碼SZD-023號機車行駛至該處而欲左轉彎
    ，雙方因而發生車禍碰撞，致原告受有創傷性顱內出血、右
    側顳葉、頭皮下血腫、左側、胸部挫傷合併左側第四至六肋
    骨骨折、左手膮骨、尺骨骨折、雙膝擦傷等之傷害。
  (二)原告因本件車禍受有如下之損害：(1)醫療費用：53,902元。
    (2)看護費：原告受傷需專人看護三個月，以每日2,000元計
    算，計18萬元。(3)機車修理費：7,250元。(4)勞動能力減損
    ：原告平時在菜市場販賣仙草、愛玉、粉圓等甜品，受傷療
    養而無法工作期間計半年，依受傷當時勞保最低薪資每月
    15,840元計算，半年減少收入950,404元。另原告為36年12
    月2日生，事發時為59歲，至65歲之工作年齡，仍可工作6
    年，原告受傷後遺有右上肢顯著運動障礙，殘障等級為八級
    ，喪失勞動程度為61.52％，依行政院勞工委員會公布最低
    薪資每月17,280元，再依霍夫曼計算法扣除中間利息，勞動
    能力減損為654,883元（17,2801261.52％5.00000000
    ＝654,883）。(5)精神慰撫金：原告遭此重創，接受長達二
    年的治療及復健，仍遺有右上肢顯著運動障礙之傷害，被告
    始終置之不理，毫無誠意和解，對原告身心打擊甚為嚴重，
    請求被告賠償30萬元之精神慰撫金。
  (三)原告對本件車禍亦有過失，雖未待被告主張，原告自認應自
    行負擔損害之三成。另原告已領取強制汽車責任保險給付
    152,957元，亦得扣除。
  (四)爰依民法第191條之2、第193條、第195條第1項、第196條之
    規定，提起本件訴訟等語，並聲明：(1)被告應給付原告
    750,796元，及自起訴狀繕本送達被告時起至清償日止，按
    年息百分之五計算之利息。(2)願供擔保，請准宣告假執行。
二、被告答辯略以：伊對於刑事判決確定之事實沒有意見，伊承
    認有過失，惟原告請求之金額過高，實無力負擔等語。並聲
    明：原告之訴及假執行之聲請均駁回。
三、兩造經本院試行整理並簡化爭點，結果如下：
  (一)兩造不爭執事項：
    (1)原告騎乘SZD-023機車與被告駕駛5631-PW自小貨車於95
      年12月14日上午9時5分，在大里市○○路與益民路2段路
      口發生車禍，致原告受傷。
    (2)被告因本件業務過失傷害，經本院刑事庭96年度中交簡字
      第2192號判處有期徒刑4月，減為有期徒刑2月，如易科罰
      金，以1,000元折算一日確定。
    (3)原告疏未注意前後有無往來車輛經過，即貿然左轉，亦與
      有過失。
    (4)原告已領取強制汽車責任保險理賠152,957元。
  (二)本件爭執事項(要點)在於：
    原告依據民法第191條之2、第193條、第195條、第196條之
    規定，請求被告給付750,796元，及自起訴狀繕本送達翌日
    起至清償日止，按年息百分之五計算之利息，是否有理由？
四、本院之判斷：
  (一)查原告主張被告因過失致原告受傷之前開事實，業據原告提
    出本院96年度中交簡字第2192號刑事判決1份、診斷證明書3
    份、醫療費用收據75紙、機車修理費收據2紙、看護費收據
    1紙等為證，且為被告所不爭執；又被告因前開過失傷害行
    為，業經本院刑事庭以96年度中交簡字第2192號刑事判決判
    處有期徒刑4月，減為有期徒刑2月，如易科罰金，以1,000
    元折算一日確定，亦據本院依調閱該刑事案卷，查明屬實，
    堪認為真實。
  (二)按因故意或過失，不法侵害他人之權利者，負損害賠償責任
    ；汽車、機車或其他非依軌道行駛之動力車輛，在使用中加
    損害於他人者，駕駛人應賠償因此所生之損害；不法侵害他
    人之身體或健康者，對於被害人因此喪失或減少勞動能力或
    增加生活上之需要時，應負損害賠償責任；不法侵害他人之
    身體、健康、名譽、自由、信用、隱私、貞操，或不法侵害
    其他人格法益而情節重大者，被害人雖非財產上之損害，亦
    得請求賠償相當之金額，民法第184條第1項前段、第191 條
    之2前段、第193條第1項、第195條第1項前段分別定有明文
    。本件原告因被告之過失侵權行為受有損害，且被告過失行
    為與原告所受損害間具有相當因果關係，是原告依上揭規定
    請求被告負損害賠償責任，洵屬有據。
  (三)茲就原告聲明之各項請求，應否准許，分述如下：
    1.醫療費用部分：
      原告主張其因本件車禍已支出醫療費用53,902元，有其提
      出之醫療費用收據75紙為證，經核相符，且為被告所不爭
      執，自應准許之。
    2.看護費用部分：
      原告主張：其因被告之過失行為受傷住院需專人看護三個
      月，自95年12月17日起至96年1月17日止，僱請職業看護
      ，其餘由親屬看護，受有相當看護費之損害而得向被告請
      求賠償，應以每日2,000元計算等語。經查，原告於95年
      12月14日住院接受手術，於95年12月25日出院，出院後三
      個月內需專人24小時看護，此有財團法人大里仁愛醫院診
      斷證明書1份附卷可佐。按因親屬或配偶受傷，而由親屬
      或配偶代為照顧被害人之起居，固係出於親情，但親情看
      護所付出之勞力，並非不能以金錢評價，只因兩者身分密
      切而免除支付義務，此種親屬基於身分關係之恩惠，自不
      能加惠於加害人，故應衡量及比照僱用職業護士看護情形
      ，認被害人受有相當於親屬看護費之損害，得向加害人請
      求賠償。參酌目前由國人全日看護行情，本院認看護費用
      以每日2,000元為適當，故原告請求被告給付看護費
      180,000元，洵屬有據。
    3.機車修理費部分：
      原告主張修理機車支出7,250元，固據其提出收據2紙為證
      。惟查，車號SZD-023機車係屬訴外人何秀梅所有，業據
      原告提出行車執照1紙附卷可稽，是因該機車毀損而受損
      害者，應係訴外人何秀梅，而非原告，乃原告逕以其名義
      請求機車修理費，自不應准許。
    4.勞動能力減損部分（含減少半年工作收入部分）：
      原告受傷後遺有右上肢顯著運動傷害，屬強制汽車責任保
      險法殘廢給付標準表上肢系列第95項第8等級殘廢，此有
      診斷證明書、殘障手冊各1份附卷可佐，堪認喪失勞動能
      力程度達61.52%。而勞動基準法第54條於97年4月27日修
      正，強制退休年齡已提高為65歲。原告於本件車禍發生前
      ，係從事販賣仙草等甜品，性質上屬於勞動階級，是依上
      開規定，原告可請求工作至年滿65歲之減少勞動能力損失
      。又原告並未提出薪資證明可供參酌，故其每月薪資以行
      政院勞委會發佈之最低基本工資認定之，自95年11月21日
      車禍發生起至96年6月30日止為15,840元，自96年7月1日
      起改為17,280元。因此，原告自95年12月14日起至96 年6
      月30日，共6月又17日，每月工資以15,840元計算，原告
      減少勞動能力損失為103,726元【15,840×（6＋17÷31
      ）＝103,726元，元以下四捨五入）。另自96年7月1日起
      至101年12月2日原告滿65歲止，共5年5月又1日，每月工
      資以17,280元計算，依霍夫曼計算式扣除中間利息，原告
      減少勞動能力損失為971,989元【17,280元×12×〈
      4.00000000＋0.42（5.00000000－4.00000000）〉＝971,
      989元】。故原告得請求一次給付勞動能力減損之金額共
      為661,780元【（103,726＋971,989）0.6152＝661,780
      ）。
    5.精神慰撫金：
      按慰藉金核給之標準固與財產上損害之計算不同，然非不
      可斟酌雙方身分資力與加害程度，及其他各種情形核定相
      當之數額，最高法院著有51年台上字第223 號判例可參。
      查原告為國小畢業，平日以販賣仙草、愛玉等甜品維生，
      其名並無財產；被告為國中肄業，名下無恆產，現以打零
      工維生，每月薪資約1萬餘元，96年度所得為136,807元，
      業據兩造陳明在卷，且有兩造稅務電子閘門財產所得調件
      明細表2份附卷足稽。本院斟酌原告因本件車禍受有創傷
      性顱內出血、右側顳葉、頭皮下血腫、左側、胸部挫傷合
      併左側第四至六肋骨骨折、左手膮骨、尺骨骨折、雙膝擦
      傷等傷害，需長期復健，且遺有右上肢顯著運動障礙，精
      神上自受有創痛，及兩造身分、地位、經濟能力等一切情
      狀，認原告請求30萬元之慰撫金，尚屬公允，應予准許。
  (四)次按損害之發生或擴大，被害人與有過失者，法院得減輕賠
    償金額，或免除之，民法第217 條第1 項定有明文；又汽車
    行駛時，駕駛人應注意車前狀況，並隨時採取必要之安全措
    施；機器腳踏車行駛至交岔路口，在三快車道以上單行道路
    ，行駛於右側車道或慢車道者，應以兩段式進行左轉彎；道
    路交通安全規則第94條第3項、第99條第2項第2款分別規定
    甚明。經查，本件原告行車至交岔路口準備左轉，本應注意
    車前狀況，並隨時採取必要之安全措施，且原告騎乘機車應
    採取兩段式左轉。原告違反上開規定，在交岔路口貿然左轉
    致發生車禍，同為本件車禍發生之原因，堪認原告就車禍之
    發生及擴大與有過失。本院審酌原告未注意車前狀況，且未
    採取兩段式左轉，應負擔較大之過失責任，故認原告就本件
    車禍應負擔70%之過失責任，被告應負擔30%之過失責任。
  (五)又按保險人依本法規定所為之保險給付，視為被保險人損害
    賠償金額之一部分；被保險人受賠償請求時，得扣除之，強
    制汽車責任保險法第32條定有明文。是強制汽車責任保險之
    被保險人於該範圍內之損害賠償責任即因而解免。本件原告
    已領取汽車強制責任險之保險理賠金153,417元（原告誤為
    152,957元），業據原告提出存摺影本附卷為證，且為被告
    所不爭執，故此部分應予扣除。
  (六)綜上所述，原告因本件車禍本得請求之醫療費用為53,902元
    、看護費為180,000元、勞動能力減損為661,780元、精神慰
    撫金為300,000萬元，總計共1,195,682元。惟因原告對本件
    車禍損害之發生及擴大與有過失，已如前述，應減輕被告
    70% 之賠償責任，而負擔30%之賠償，再扣除原告已領取強
    制險理賠153,417元。原告得請求被告賠償之總金額應為
    205, 288元（1,195,68230％－153,417＝205,288）。從
    而，原告請求被告給付205,288元，及自起訴狀繕本送達翌
    日即98年1月8日起，按年息百分之五計算之利息之範圍內，
    為有理由，逾此數額之請求，即屬無理由，應予駁回。
  (七)原告陳明願供擔保聲請宣告假執行，就其勝訴部分，核無不
    合，爰酌定相當擔保金額宣告之。至原告敗訴部分，其假執
    行之聲請即失所依附，應併予駁回。
  (八)本件事證已臻明確，兩造其餘主張、陳述及所提之證據，經
    審酌後於判決結果無影響，無一一論述之必要，附此敘明。
五、據上論結，本件原告之訴為一部有理由，一部無理由，依民
    事訴訟法第79條、第390條第2項，判決如主文。
中    華    民    國    98    年    3    月      3    日
                  民事第四庭    法  官  陳文燦
正本係照原本作成。
如對本判決上訴，須於判決送達後20日內向本院提出上訴狀。
中    華    民    國    98    年    3    月      3    日
                                書記官  林玉門


司法院資訊處製作；財團法人民間司法改革基金會備份。
